臺灣高雄地方法院刑事判決　　　　　　　100年度訴字第563號
公　訴　人　臺灣高雄地方法院檢察署檢察官
被　　　告　林州
指定辯護人　本院公設辯護人蘇鴻吉
上列被告因公共危險案件，經檢察官提起公訴（100 年度偵緝字
第442 號），本院判決如下：
    主  文
林州放火燒燬自己所有之內裝電線皮之白布袋壹個，致生公共
危險，累犯，處有期徒刑伍月，如易科罰金，以新臺幣壹仟元折
算壹日。扣案之打火機壹個沒收。
    事  實
一、林州前因施用毒品案件，經判處有期徒刑10月確定，並於
    民國97年8 月20日入監執行，98年6 月15日縮刑期滿執行完
    畢。詎猶不知悔改，於99年11月25日晚間18時25分許，在其
    高雄市旗津區復興里復興二巷10號住處2 樓房間內，因情緒
    低落，計劃以吸入大量濃煙窒息之方式自殺，遂將該房門上
    鎖後，基於放火燒燬自己所有物之犯意，持其所有之打火機
    點火燃燒其所有之內裝電線皮之白布袋，致該內裝電線皮之
    白布袋1 個遭燒燬而不堪使用，並足生延燒之公共危險。幸
    因住在上址2 樓另一房間之林州之姪子林正偉及時察覺該
    房間內冒出大量黑煙，而踢開房門入內撲滅火勢，並向當時
    正巡邏至附近之警員報案後，經警於上址扣得林州所有之
    打火機1 個，始悉上情。
二、案經林州之母林王理玉訴由高雄市政府警察局鼓山分局移
    送臺灣高雄地方法院檢察署檢察官偵查起訴。
    理  由
一、按被告以外之人於審判外之陳述，雖不符刑事訴訟法第159
    條之1 至之4 等4 條之規定，而經當事人於審判程序同意作
    為證據，法院審酌該言詞陳述或書面陳述作成時之情況，認
    為適當者，亦得為證據；又當事人、代理人或辯護人於法院
    調查證據時，知有刑事訴訟法第159 條第1 項不得為證據之
    情形，而未於言詞辯論終結前聲明異議者，視為有前項之同
    意，同法第159 條之5 定有明文。本案下列所引用之供述及
    非供述證據，業經本院依法踐行調查證據程序，公訴人、被
    告均不爭執各該證據之證據能力，且迄本院言詞辯論終結前
    未就上開證據之證據能力聲明異議，又查無依法應排除其證
    據能力之情形，是後述所引用證據之證據能力均無疑義，依
    法自有證據能力，均得作為本案證據，先予敘明。
二、上開犯罪事實，業據被告於本院審理中坦承不諱（見本院訴
    字卷第22頁背面、第24頁背面），核與證人即告訴人林王理
    玉（見警卷第4 頁至第5 頁、偵一卷第10頁至第13頁）、證
    人即被告之姪子林正偉（見警卷第6 頁至第7 頁、偵一卷第
    10頁至第13頁）於警詢及偵查中、證人即高雄市政府消防局
    火災調查科技正劉冠享（見偵二卷第41頁至第42頁）於偵查
    中之證述相符，並有扣得上開打火機1 個之高雄市政府警察
    局鼓山分局扣押筆錄、扣押物品目錄表各1 份（見警卷第15
    頁至第19頁）、現場蒐證照片8 張（見警卷第20頁至第23頁
    ）、高雄市政府消防局火災原因調查鑑定書含調查照片6張
    （見警卷第27頁至第48頁）可稽，足認被告自白與事實相符
    ，被告犯行，洵堪認定，應依法論科。
三、按所謂公共危險，祇須有發生實害之蓋然性為已足，此項蓋
    然性之有無，應由事實審法院基於經驗法則，而為客觀之判
    斷，係事實認定問題（最高法院72年台上字第2532號判決意
    旨參照）。本件被告於上揭時地，持其所有之打火機點火燃
    燒其所有之內裝電線皮之白布袋，倘未及時撲滅，自有延燒
    至其他物品甚至房屋之蓋然性，而足生公共危險。是核被告
    所為，係犯刑法第175 條第2 項之放火燒燬自己所有之物致
    生公共危險罪。公訴意旨雖認被告涉犯刑法第173 條第3 項
    、第1 項之放火燒燬現供人使用住宅未遂罪嫌云云。惟被告
    係因情緒低落，計劃以吸入大量濃煙窒息之方式自殺，而將
    該房門上鎖後，持其所有之打火機點火燃燒其所有之內裝電
    線皮之白布袋1 個之事實，業如前述，則被告既係為產生濃
    煙而燃燒上開內裝電線皮之白布袋，其主觀上放火意思所及
    之物品，應僅侷限於該內裝電線皮之白布袋，而未及其他物
    品或住宅；至被告上揭放火行為，固有延燒至住宅之公共危
    險，惟此僅係客觀上有此可能性而已，本件既無證據可以證
    明被告主觀上有明知並有意以上揭燃燒內裝電線皮之白布袋
    方式延燒上開住宅，或延燒至上開住宅並不違背其本意，自
    難遽認被告有何放火燒燬現供人使用住宅之犯意，是公訴意
    旨，尚有誤會，惟因基本事實同一，自應變更起訴法條。又
    被告有如事實欄所述之前科，有台灣高等法院被告前案紀錄
    表在卷可查，是其前受有期徒刑執行完畢後，5 年內故意再
    犯本件法定刑為有期徒刑以上刑之罪，為累犯，應依刑法第
    47 條 第1 項規定加重其刑。爰審酌被告僅因情緒低落，計
    劃以吸入大量濃煙窒息之方式自殺，而在自己住處房內放火
    燒燬自己所有之內裝電線皮之白布袋，致生火勢延燒至其他
    物品或房屋，導致他人生命、財產喪失之公共危險，誠有不
    該，所幸火勢業經居住於同樓另一房間之林正偉即時撲滅，
    而未有任何延燒，尚未釀成災害，犯罪所生危害尚非嚴重，
    兼衡其犯後坦承犯行，態度尚佳，告訴人林王理玉亦當庭表
    示願意原諒被告，有本院審理筆錄可查（見本院訴字卷第25
    頁背面），及其犯罪之動機、目的、智識程度、生活狀況等
    一切情狀，量處如主文所示之刑，並諭知易科罰金之折算標
    準。另本件扣案之打火機1 個，係被告所有並供其為上開犯
    罪所用之物，業經被告供承明確，爰依刑法第38條第1 項第
    2 款之規定，宣告沒收之。
據上論斷，應依刑事訴訟法第299 條第1 項前段、第300 條，刑
法第175 條第2 項、第47條第1 項、第41條第1 項前段、第38條
第1 項第2 款，判決如主文。
本案經檢察官陳建州到庭執行職務。
中    華    民    國   100    年    7     月    28    日
                  刑事第二庭    審判長法  官  李政庭
                                      法  官  柯彩燕
                                      法  官  施盈志
以上正本證明與原本無異。
如不服本判決應於收受送達後10日內向本院提出上訴書狀，並應
敘述具體理由；如未敘述上訴理由者，應於上訴期間屆滿後20日
內向本院補提理由書（均須按他造當事人之人數附繕本）「切勿
逕送上級法院」。
中    華    民    國   100    年    7     月    28    日
                                      書記官  吳和卿
附錄本判決論罪之法條：
中華民國刑法第175條第2項
放火燒燬前二條以外之自己所有物，致生公共危險者，處3 年以
下有期徒刑。